臺灣澎湖地方法院民事簡易判決
111年度馬簡字第58號

原      告  呂淑迦  
被      告  許○○  
法定代理人  李○珍  
上列當事人間請求遷讓房屋等事件，本院於民國111年7月19日言
詞辯論終結，判決如下：
    主    文
被告應將門牌號碼澎湖縣○○鄉○○村0號之8房屋騰空遷讓返還原告
。
被告應給付原告新臺幣肆萬貳仟元，及自民國一一一年七月十五
日起至返還第一項房屋之日止，按月給付原告新臺幣柒仟元。
訴訟費用由被告負擔。
本判決得假執行。
    事實及理由
壹、程序部分：
    被告未於言詞辯論期日到場，核無民事訴訟法第386條所列 
    各款情事，爰依原告之聲請，准由其一造辯論而為判決。
貳、實體部分：
一、原告主張：被告之父即被繼承人許○昇於民國109年1月16日
    向原告承租原告所有門牌號碼澎湖縣○○鄉○○村0號之8房屋（
    下稱系爭房屋），租賃期間自109年1月16日起至112年1月15
    日止，每月租金新臺幣（下同）7,000元，應於每月15日前
    繳納，許○昇並已繳納押金14,000元（下稱系爭租約）。詎
    許○昇僅繳納至110年10月之租金及押租金14,000元，其後各
    期之房租均未支付，已遲付租金達2個月以上。經原告於111
    年1月18日以存證信函催告後，仍未獲給付，茲以本件民事
    起訴狀繕本送達被告作為終止系爭租約之意思表示。又許○
    昇於111年2月23日死亡，其繼承人為被告，兩造間之租賃關
    係終止後，被告即應遷讓交還系爭房屋，且扣除押租金14,0
    00元後，被告應給付積欠之租金42,000元。然被告迄今仍居
    住在系爭房屋內，妨害原告之使用收益，應返還原告按每月
    租金額計算之不當得利等語。爰依系爭租約、民法第179條
    、第767條第1項，聲明：如主文第1、2項所示。
二、被告未於言詞辯論期日到場，亦未提出書狀作何聲明或陳述
    。
三、得心證之理由：
　㈠兩造間租賃關係已於111年6月16日終止：
  ⒈按承租人應依約定日期，支付租金。如租金分期支付者，於
    每期屆滿時支付之；承租人租金支付有遲延者，出租人得定
    相當期限，催告承租人支付租金，如承租人於其期限內不為
    支付，出租人得終止契約。租賃物為房屋者，遲付租金之總
    額，非達2個月之租額，不得依前項之規定，終止契約。其
    租金約定於每期開始時支付者，並應於遲延給付逾2個月時
    ，始得終止契約；出租人非因左列情形之一，不得收回房屋
    …三、承租人積欠租金額，除擔保金抵償外，達2個月以上時
    。民法第439條、第440條第1項、第2項、土地法第100 條第
    3款分別定有明文。次按土地法第100條第3款關於擔保抵償
    租金之規定，雖僅就未定有期限之租賃而設，然在有期限之
    租賃實具有同一之法律理由，自應類推適用（最高法院44年
    台上字第516號民事裁判意旨參照）。再按土地法第100 條
    係就出租人得收回租賃房屋之事由所為之規定，與民法第44
    0條第1項出租人定期催告承租人支付租金之規定，乃屬二事
    。故出租人基於土地法第100條第3款承租人欠租之事由收回
    房屋，仍應依民法第440條第1項規定，對於支付租金遲延之
    承租人定相當期限催告其支付（司法院院解字第3489號解釋
    參照）。
  ⒉原告將系爭房屋出租予被告之父許○昇，雙方簽訂有系爭租約
    ，約定租期自109年1月16日起至112年1月15日止，租金每月
    7,000元，按月於每月15日前給付，押租金為14,000元等節
    ，有系爭租約可佐（見本院卷第21至22頁）。原告主張許○
    昇自110年11月間即未繳納租金，僅於繳納至110年10月間，
    經催討未獲置理乙節，業據原告提出存證信函為憑（本院卷
    第23至24頁），自已生合法催告效力。而許○昇於100年1月2
    4日與李儀珍離婚，約定被告權利義務之行使及負擔由許○昇
    任之，嗣許○昇於111年2月23日死亡，其繼承人為被告，有
    許○昇、被告及李儀珍之個人戶籍資料在卷可查（見本院卷
    第63至64、99至102頁）。是經原告為前開催告後，迄今已
    過相當期間仍未繳付租金，經以2個月押租金抵償積欠之租
    金（110年11月份、110年12月份），至原告之民事起訴狀繕
    本送達被告之日止（111年5月27日公告於本院及司法院網站
    ，經20日於111年6月16日生效，見本院卷第113至115頁），
    已積欠原告租金總額達2個月以上，故原告以民事起訴狀繕
    本送達為終止系爭租約之意思表示，自屬有據，兩造間租賃
    關係於111年6月16日已合法終止。
  ㈡原告主張被告應騰空遷讓返還系爭房屋予原告、給付積欠之
    租金部分：
  ⒈按所有權人對於無權占有或侵奪其所有物者，得請求返還之
    ，民法第767條第1項前段定有明文。又租金每個月7,000元
    ，限於每月15日以前繳納。押金為14,000元，作為乙方（即
    被告）應負擔費用之擔保，期間如乙方拒絕不履行本約之義
    務，甲方（即原告）得逕以押金抵付，租期內承租人不得要
    求以押金抵扣租金；乙方拖欠租金總額達兩個月以上，經甲
    方催告限期繳納仍不支付時，甲方得終止租約，系爭租約第
    3條、第6條各有明文約定。
  ⒉系爭房屋為原告所有，有系爭房屋之109年房屋稅籍證明書可
    佐（見本院卷第35頁）。而兩造間租賃關係於111年6月16日
    終止，已如前述，則被告在此之後繼續占用系爭房屋即屬無
    權占有，故原告主張被告應將系爭房屋騰空遷讓返還予原告
    ，給付積欠之租金42,000元【（自110年11月起至111年6月
    止）7,000×8=56,000元，扣除押租金14,000元】，應屬有據
    。而被告對於原告主張之事實，未於言詞辯論期日到場，亦
    未提出準備書狀爭執，是本院依證據調查之結果，認原告主
    張之事實為真正。
  ㈢原告主張被告於租約終止後受有相當於租金之不當得利部分
    ：
    按無法律上之原因而受利益，致他人受損害者，應返還其利
    益，但依其利益之性質或其他情形不能返還者，應償還其價
    額，民法第179條前段、第181條後段定有明文。又依不當得
    利之法則請求返還不當得利，以無法律上之原因而受利益，
    致他人受有損害為其要件，故其得請求返還之範圍，應以對
    方所受之利益為度，非以請求人所受損害若干為準，無權占
    有他人土地，可能獲得相當於租金之利益為社會通常之觀念
    （最高法院61年台上字第1695號裁判意旨參照）。經查，被
    告於系爭租約終止後，繼續無權占用原告之系爭房屋，已妨
    害原告對系爭房屋之使用收益致受有相當於租金之損害，參
    諸前揭實務見解，按月以租金7,000元計算相當於租金之不
    當得利，即屬適當。故原告依不當得利之法律關係，請求被
    告自111年7月15日起至遷讓返還系爭房屋之日止，按月給付
    原告7,000元，核屬有據。 
四、綜上所述，原告依系爭租約、所有物返還請求權、不當得利
    之法律關係，請求被告應將系爭房屋騰空遷讓返還予原告、
    應給付原告42,000元，及自111年7月15日起至遷讓返還系爭
    房屋之日止，按月給付原告7,000元，為有理由，應予准許
    。
五、本件原告勝訴部分，係就民事訴訟法第427條訴訟適用簡易
    程序所為被告敗訴之判決，依同法第389條第1項第3款規定
    ，應依職權宣告假執行。
六、訴訟費用負擔之依據：民事訴訟法第78條。　
中　　華　　民　　國　　111 　年　　7 　　月　　29  　日
　　　　　　　　　臺灣澎湖地方法院馬公簡易庭
                      法  官　王偉為
以上正本係照原本作成。
如不服本判決，應於判決送達後20日內向本庭（澎湖縣○○市○○里
○○○000號）提出上訴狀。（須按他造當事人之人數附繕本）。如
委任律師提起上訴者，應一併繳納上訴審裁判費。
中　　華　　民　　國　　111 　年　　7 　　月　　29　　日
　　　　　　　　　　　書記官　莊心羽